臺灣臺北地方法院刑事判決　　　　　　100年度交易字第300號
公　訴　人　臺灣臺北地方法院檢察署檢察官
被　　　告　蔡寶恭
上列被告因業務過失傷害案件，經檢察官提起公訴（100年度偵
字第4677號），本院判決如下：
    主  文
蔡寶恭犯業務過失傷害罪，處有期徒刑參月，如易科罰金，以新
臺幣壹仟元折算壹日。
    事  實
一、蔡寶恭駕車收取垃圾清運為業，為以駕駛為其附隨業務之人
    ，其於民國99年11月7日0時5分許，駕駛車號3487-KL號自小
    貨車（下稱被告車輛），沿臺北市○○路向南行駛，至北安
    路與該路630巷口處欲左轉入巷內收取垃圾，原應注意汽車
    行駛至交岔路口，轉彎車應禮讓直行車先行，而依當時情況
    ，夜間有照明線、市區○○道路路面、無缺陷、無障礙物、
    視距良好，亦無不能注意之情形，然竟疏未注意上情而貿然
    左轉，適有黃則謙騎乘車號952-BHE號重機車，由對向北向
    車道行駛至上揭交岔路口，亦未注意車前狀況，仍以時速45
    公里之速度行駛，而未及採取必要減速等安全措施，因而煞
    停不及，其所騎乘機車之前車頭撞擊被告車輛右側車身油箱
    處，致人車倒地，而受有右側股骨開放性骨折等傷害。蔡寶
    恭於肇事後，在有偵查犯罪職權之公務員知悉其犯行前，即
    向前來處理車禍事宜之員警承認其為肇事者，而自首並接受
    裁判。
二、案經黃則謙訴由臺北市政府警察局中山分局報告臺灣臺北地
    方法院檢察署檢察官偵查起訴。
    理  由
一、本件下列所引有關傳聞證據部分，檢察官及被告蔡寶恭於本
    院言詞辯論終結前就證據能力均未聲明異議，且本院審酌該
    證據作成情況均無不適當之情形，依刑事訴訟法第159條之5
    規定，認得作為本案證據。
二、訊據被告固坦承有於上開時、地駕駛被告車輛清運垃圾，與
    告訴人黃則謙所騎乘上開機車發生擦撞之事實，惟矢口否認
    有何過失傷害之犯行，辯稱：伊車速很慢，不是急轉彎，當
    時看到告訴人機車是在很遠的地方才左轉，且車身已轉彎進
    入斑馬線云云。經查：
（一）被告於上開時、地駕駛被告車輛執行清運垃圾業務時與告
      訴人所騎乘機車發生擦撞，並致告訴人受有右側股骨開放
      性骨折之傷害等情，為被告所不爭執，並據告訴人黃則謙
      及證人薛純宇於警詢、偵查中證述明確，復有道路交通事
      故現場圖、道路交通事故調查報告表、補充資料、現場照
      片及國防醫學院三軍總醫院附設民眾診療服務處診斷證明
      書在卷可稽，是此部分事實堪以認定。
（二）被告雖以上開情詞置辯，惟被告於審理中坦認在轉彎前有
      看到告訴人機車約距10、20公尺，所以就左轉了等語，於
      偵查中亦供稱：「會肇事原因，是左轉太慢，才會被告訴
      人的車撞到，當時距離至少20公尺以上」等語，則被告於
      轉彎前已能預見告訴人直行機車即將駛至，佐以被告汽車
      及告訴人機車均為行進間之動態，告訴人復結稱伊所騎乘
      機車當時約時速45公里（見偵卷第45頁），堪認被告開始
      左轉時，與告訴人機車進入該交岔路口時間，應極為接近
      。是以，被告本應暫停駕駛，於確認對向車道已無直行車
      輛或，始得續行左轉彎，然被告並未確認當時對向車道之
      直行車輛通行無虞，於告訴人直行機車已接近路口之際，
      仍冒然徐行左轉，其未遵循「轉彎車應禮讓直行車先行」
      行車注意義務至明，就本件車禍發生即有過失。被告空言
      辯稱車禍發生伊無過失云云，尚難採信。
（三）按汽車行駛至交叉路口，轉彎車應讓直行車先行；汽車行
      駛時，駕駛人應注意車前狀況及兩車併行之間隔，並隨時
      採取必要之安全措施；道路交通安全規則第102條第1項第
      7款、第94條第3項分別定有明文，此為被告及告訴人駕駛
      汽、機車時均應注意之事項。查被告駕車行經上開地點，
      依卷附道路交通事故調查報告表之記載、現場照片觀之，
      當時夜間有照明線、市區○○道路路面、無缺陷、無障礙
      物、視距良好，並無不能注意之情事，被告駕車行駛至交
      叉路口欲左轉彎時，竟未禮讓直行車先行，致其所駕汽車
      與告訴人所騎機車發生擦撞，告訴人並因而受有上開傷害
      ，其間有因果關係甚明。至告訴人騎乘重型機車，本應注
      意車前狀況，並隨時取必要安全措施，且依上開情形，同
      無不能注意之情事，告訴人自承以時速45公里的速度行經
      交岔路口，佐以2車撞擊部位，本件顯然告訴人所騎乘機
      車未及採取減速必要措施，而以上開車速通行路口，導致
      告訴人機車車頭撞及未禮讓直行車之被告車輛右側，故告
      訴人未注意車前狀況，仍以高速行經路口，怠於採取必要
      之減速煞停安全措施，自屬與有過失，惟此仍無解於被告
      之過失責任，附此敘明。
（四）綜上所述，本件事證明確，被告上開所辯無解於其罪責，
      不足採信。被告所犯業務過失傷害之犯行，足堪認定，應
      予依法論科。
三、被告平日係駕駛被告車輛清運垃圾為業，係從事駕駛為其附
    隨業務之人，核其所為，係犯刑法第284條第2項之業務過失
    傷害罪。又被告於肇事後，主動向前往現場處理，且尚不知
    肇事者為何人之員警坦承肇事，嗣並接受裁判之事實，有北
    市政府警察局交通事故肇事人自首情形紀錄表附卷可佐（見
    偵卷第32頁），被告於員警尚不知何人犯罪前，主動坦承其
    為肇事者，符合刑法第62條前段自首之規定，依刑法第62條
    前段規定，減輕其刑。爰審酌被告因上開過失情節，造成告
    訴人身體上開非輕傷勢，告訴人對車禍發生與有過失及雙方
    過失程度，另被告犯後始終否認犯行，迄未與告訴人達成和
    解及被告無前科之素行、生活狀況、智識程度等一切情狀，
    量處如主文所示之刑，並諭知易科罰金折算標準。
據上論斷，應依刑事訴訟第299條第1項前段，刑法刑法第284 條
第2項前段、第62條前段、第41條第1項前段，刑法施行法第1條
之1，判決如主文。
本案經檢察官趙雪瑛到庭執行職務。
中    華    民    國  100    年    7    月    11     日
                      交通法庭  法  官  林瑋桓
以上正本證明與原本無異。
如不服本判決應於收受送達後10日內向本院提出上訴書狀，並應
敘述具體理由；其未敘述上訴理由者，應於上訴期間屆滿後20日
內向本院補提理由書（均須按他造當事人之人數附繕本）「切勿
逕送上級法院」。告訴人或被害人如對於本判決不服者，應具備
理由請求檢察官上訴，其上訴期間之計算係以檢察官收受判決正
本之日期為準。
                                書記官  鄭伊芸
中    華    民    國  100    年    7    月      11    日
附錄本判決論罪科刑法條全文:
中華民國刑法第284 條：
因過失傷害人者，處6 月以下有期徒刑、拘役或5 百元以下罰金
，致重傷者，處1 年以下有期徒刑、拘役或5 百元以下罰金。
從事業務之人，因業務上之過失傷害人者，處1 年以下有期徒刑
、拘役或1 千元以下罰金，致重傷者，處3 年以下有期徒刑、拘
役或2 千元以下罰金。